臺灣臺北地方法院民事裁定
111年度保險小上字第2號
上  訴  人  林永福  
被上訴人    新光人壽保險股份有限公司


法定代理人  潘柏錚  
上列當事人間請求返還不當得利事件，上訴人對於民國111年3月
30日本院臺北簡易庭110年度北保險小字第1號第一審小額民事判
決提起上訴，本院裁定如下：
    主  文
上訴駁回。
第二審訴訟費用新臺幣壹仟伍佰元由上訴人負擔。
    理  由
一、按對於小額程序第一審判決之上訴，非以其違背法令為理由
    ，不得為之；其上訴狀內應記載上訴理由，表明下列各款事
    項：㈠原判決所違背之法令及其具體內容。㈡依訴訟資料可認
    為原判決有違背法令之具體事實，民事訴訟法第436條之24
    第2項、第436條之25定有明文。所謂違背法令，依同法第43
    6條之32第2項準用第468條、第469條第1款至第5款規定，係
    指判決不適用法規或適用不當者，為違背法令；判決有同法
    第469條規定所列第1款至第5款情形之一者，為當然違背法
    令。又按對於小額程序之第一審裁判提起上訴時，如係以第
    一審判決有不適用法規或適用法規不當為上訴理由時，其上
    訴狀或理由書應有具體之指摘，並揭示該法規之條項或其內
    容。若係成文法以外之法則，應揭示該法則之旨趣；其為經
    驗法則、證據法則者，亦應具體指摘揭示該經驗法則或證據
    法則，上訴狀或理由書如未依此項方法表明者，即難認為已
    對小額程序之第一審判決之違背法令有具體之指摘，其上訴
    自難認為合法（最高法院71年台上字第314號、70年台上字
    第720號判決要旨參照）。另依民事訴訟法第436 條之32第2
    項規定，第469條第6款之判決不備理由或理由矛盾之當然違
    背法令於小額事件之上訴程序並不準用。是於小額事件中所
    謂違背法令，並不包含認定事實錯誤、取捨證據不當或就當
    事人提出之事實或證據疏於調查或漏未斟酌之判決不備理由
    或理由矛盾情形。而上訴不合法者，第二審法院應依同法第
    436條之32第2項準用第444條第1項規定，以裁定駁回之。
二、上訴意旨略以：
　㈠原判決理由中記載「原告（即上訴人）所得請求之法定遲延
    利息，應自本件起訴狀繕本送達被告之翌日即民國109年4月
    29日起至清償日止，按週年利率5%計算之法定遲延利息…」
    ，然原判決主文第1項所載利息給付起迄期間卻為「110年4
    月29日起至清償日止」，顯然判決理由矛盾，而為判決違背
    法令。
　㈡以林紫琦為被保險人之QB030Z55保單及以林澤文為被保險人
    之QB04IXB1保單(下合稱系爭保單)，均係林紫琦及林澤文不
    知情下逕由業務人員廖麗瓊代為簽名。系爭保單被保險人林
    紫琦、林澤文之簽名是否由業務人員廖麗瓊代簽，實攸關被
    上訴人於94年5月12日、94年11月11日是否即知系爭保單無
    效及上訴人得否自94年5月13日起、94年11月12日起請求被
    上訴人支付新臺幣（下同）24,000元、60,000元之利息，然
    原判決以由系爭保單之筆跡已足認並非被保險人所親簽，而
    認上訴人聲請將訴外人廖麗瓊筆跡送鑑定並無必要等語，顯
    屬違誤。
　㈢並聲明：1.原判決不利於上訴人部分廢棄。2.被上訴人就應
    給付之84,000元，其中24,000自94年5月13日起，其中60,00
    0元自94年11月12日起，均至清償日止，按週年利率5%計算
    之利息。 
三、經查：
　㈠上訴人主張原判決主文第1項所載利息給付起迄期間與原判決
    理由中所載不一致，有判決理由矛盾之違背法令情事云云，
    然依民事訴訟法第436 條之32第2項規定，第469條第6款之
    判決不備理由或理由矛盾之當然違背法令，於小額事件之上
    訴程序並不準用，故上訴人以原判決主文與理由矛盾為由提
    起上訴並不合法。況原判決業經原審法院依民事訴訟法第23
    2條第1項規定，於111年4月26日以110年度北保險小字第1號
    裁定，將原判決主文欄中第一項關於利息起算日之記載，更
    正為「自109年4月29日起至清償日止」，且上開更正裁定業
    經兩造於111年5月3日（原審卷第254-5頁、第254-7頁）收
    受並已確定，故原審判決經裁定更正後之主文與理由欄所記
    載之利息起算日均為109年4月29日，自難認原判決有上訴理
    由所指判決理由矛盾之情事。
　㈡另上訴人主張原判決未依上訴人聲請將訴外人廖麗瓊筆跡送
    請鑑定，顯違背法令云云。惟查，原審調取公務機關所保存
    之被保險人林紫琦、林澤文之筆跡文件進行勘驗後，並依證
    人林紫琦、林澤文、廖麗瓊證述之情詞，綜合判斷認定系爭
    保單筆跡並非被保險人林紫琦、林澤文所親簽，亦無從認定
    有同意或授權簽名之情事，上訴人聲請將訴外人廖麗瓊筆跡
    送請鑑定，應無必要等語（參見原審判決第6頁第19行至第7
    頁第7行、第7頁第16-25行）。可知原審就其取捨證據、認
    定事實，已於原審判決理由欄內說明，上訴人上開主張無非
    係針對原審認定事實及取捨證據之意見，揆諸前開說明，尚
    不得執為小額事件上訴之事由，故上訴人據以指摘原判決違
    背法令，並不合法。
四、綜觀上訴人所執之上訴理由，係就原審法院取捨證據、認定
    事實之職權行使，指摘其為不當，依民事訴訟法第436條之3
    2第2項規定，第469條第6款之判決不備理由或理由矛盾之違
    背法令於小額事件之上訴程序並不準用，是小額事件所謂違
    背法令不包含判決不備理由或理由矛盾、認定事實錯誤、取
    捨證據不當等情形，則上訴人就原判決所為事實認定、證據
    取捨之職權行使加以爭執，然此證據取捨、事實認定之爭執
    ，核屬事實審法院斟酌全辯論意旨及調查證據之結果，依自
    由心證判斷之。且原審就其取捨證據、認定事實，已於原審
    判決理由欄內加以說明，上訴人之上訴理由並未具體指摘原
    審判決究係違反何種內容之證據法則、經驗法則或論理法則
    ，亦未表明原審判決所違背法令之具體內容及依訴訟資料合
    於該違背法令之具體事實，自難認對原審判決之如何違背法
    令已有具體之指摘。揆諸首揭規定及說明，應認上訴人提起
    本件上訴，未具備上訴之合法程式，本院即毋庸命其補正，
    爰逕以裁定駁回其上訴。 
五、本件第二審訴訟費用經確定為1,500元，應由上訴人負擔，
    爰併裁定如主文第2項所示。
六、據上論結，本件上訴為不合法，依民事訴訟法第436條之32
    第1項、第2項、第444條第1項前段、第436條之19第1項、第
    95條、第78條，裁定如主文。
中　　華　　民　　國　　111 　年　　10 　　月　 31　　日
                  民事第八庭  審判長法  官  蔡世芳
　
                                    法  官  張瓊華
　
                                    法  官  陳宣每　　　　　　　　　　
以上正本係照原本作成。                                 
本判決不得上訴。
中　　華　　民　　國　　111 　年　　11　　月　　2 　　日
                                    書記官　連晨宇